臺灣臺南地方法院民事判決　　　　　　　93年度簡上字第62號
上　訴　人　鄭群亮即營新醫院
訴訟代理人　孫守濂律師
　　　　　　李慶榮律師
被上訴人　　甲○○
訴訟代理人　黃正彥律師
　　　　　　黃雅萍律師
上列當事人間因債務人異議之訴事件，上訴人對於中華民國93年
5月4日臺灣臺南地方法院新營簡易庭92年度營簡字第479號第1審
判決提起上訴，經本院於民國94年6月7日言詞辯論終結，判決如
下：
    主  文
上訴駁回。
第二審訴訟費用由上訴人負擔。
    事  實
甲、上訴人方面：
一、聲明：
（一）原判決廢棄。
（二）本院92年度執字第36248號強制執行事件之執行程序應予
      撤銷。
（三）第一、二審訴訟費用由被上訴人負擔。
二、陳述：除與原判決記載相同者，茲引用之外，補稱：
（一）本件原審駁回上訴人之訴，其理由無非以：(一)系爭執行名
      義為被上訴人與訴外人廖恒輝、上訴人營新醫院間之醫療
      過失糾紛之賠償事宜（即賠償項目及賠償金額之協議），
      此有台南縣新營市調解委員會91年度刑調字第65號調解書
      附於本院92年執字第36248號執行卷可按，而「轉診至高
  　　雄惠德醫院之協議」，係針對被上訴人的復健情形之協調
      ，與前開執行名義所載賠償項目及賠償金額，為不同之事
      件，雖有關連，但非相同，是上訴人逕主張「轉診至高雄
      惠德醫院之協議」成立，因被上訴人違約，即有「執行名
      義成立後，有『消滅』或『妨礙』債權人請求之事由發生
      」，自屬無據。(二)依民法第153條之規定觀之，本件兩造
      間轉診之重點在於被上訴人之復健，而就復健相關事宜（
      包括費用負擔及如何復健療程）均無談及，而轉診與否，
      要為適當之評估，縱兩造已前往實地訪視，依上開條文第
      1項解釋，兩造就轉診相關必要之點，即就復健相關之費
      用負擔及被上訴人為「氣切」病患，如何復健療程、病床
      及氧氣罩救護器材安排，均未談及，是被上訴人辯稱，係
      在評估階段，兩造意思表示尚未一致，應屬可採，上訴人
      主張轉診契約已成立，自屬無據等語為其論據。然查兩造
      間系爭「轉診至高雄惠德醫院之協議」與系爭執行名義之
      調解，二者均屬同一醫療糾紛之賠償事宜而為協議，原審
      認係「兩造不同之事件」，尚有未洽，茲臚述如下：
　  1.訴外人廖恒輝醫師於本件醫療事故發生後，即已離職，有
      關賠償費均由上訴人負責給付，訴外人廖恒輝縱未參與系
      爭轉診之協議，要不影響於醫療事故賠償事件當事人之同
      一性。
　  2.訴外人廖恒輝與上訴人對被上訴人，係居於「連帶」債務
      之地位，連帶債務人其中一人自得與債權人就債務事宜另
      行協議，難認非屬同一債務或同一事件，再參酌民法第27
      5條規定：「連帶債務人中之一人，受確定判決，而其判
      決非基於該債務人之個人關係者，為他債務人之利益，亦
      生效力」之意旨，益徵連帶債務人得基於個人關係與債權
      人發生法律事實，本件兩造既已另行協商，自應受其效力
      之拘束，不得以訴外人廖恒輝未參與系爭協調，而得認係
      「兩造不同之事件」。
　  3.原審以系爭執行名義為賠償項目及賠償金額之協議，而轉
      診之協議係針對被上訴人的復健情形之協議，判斷二者為
      不同之事件，亦嫌未當。蓋以：
　  兩造於民國92年5月底間之協議，與系爭執行名義（即兩
      造於91年12月16日之協議），係居於同一事件「後續協商
      」之地位，此後續協議內容乃就前次協議內容未盡事宜為
      補充之協議，故此後續協議之內容自應視為前次契約內容
      之一部分，庶符同一事件當事人間締結和解協議之真意，
      蓋以如無前次協議之存在事實，即無該基於前約而進行「
      後續協議」之餘地，且後續協議亦不能失所附麗而獨立存
      在。
　  本件兩造若無91年12月16日於台南縣新營市調解委員會調
      解成立之存在，上訴人即無依約負擔被上訴人「康復期間
      」所有醫療費用、藥費、病床費、看護費及必要性雜項開
      支之義務（調解契約責任），而該調解成立後，被上訴人
      是否辦理復健？其就醫之醫院是否有能力為被上訴人辦理
      復健？有無完善規劃？復健期間需時多久？以上事項均與
      上訴人於被上訴人復健期間支付醫療等一切費用之義務（
      調解契約責任）不惟息息相關，甚且至關緊要。由於91年
      12 月16日兩造成立調解之當時，並未對被上訴人辦理復
      健之醫院詳為評估規劃並為協議議定以資信守，致使被上
      訴人並未積極復健，甚且經常更換醫院，流離於醫院之間
      ，不惟無法做整體系統性之復健，且恐有貽誤時機之虞，
      為使能早日康復，兩造始會有92年5月底之後續協議，此
      後續協議並非獨立存在之協議，而係基於前調解書協議內
      容之基礎為後續的補充協議，以議定被上訴人辦理復健之
      醫院，使被上訴人及醫院二者均能做完整、一貫之整體復
      健計劃，使被上訴人能早日康復，免流離於醫院之間及延
      誤復健時機。
　  準此以言，兩造後續協議之存在，乃因當初成立調解時，
      事前疏未對被上訴人辦理復健之醫院詳為評估規劃並為協
      商議定，故兩造於92年5月底為補充之協議，因而議定被
      上訴人應自92年6月1日起轉院至高雄惠德醫院辦理復健，
      基此前後事實以觀，兩造間前後二次協議，顯均係同一事
      件之協議，其內容應屬同一和解契約，亦即均係基於「同
      一醫療責任事故」之和解內容，有其「同一性」，不容將
      之割裂，從而自不能認後續之協議為獨立存在之契約，否
      則，後續協議必將失所附麗而失其存在之基礎與意義，因
      此，原審認前後二次協議為兩造不同之事件，自有未洽。
    4.兩造確有達成轉院之協議：
　  按當事人互相表示意思一致者，無論其為明示或默示，契
      約即為成立，民法第153條第1項定有明文，且除有特別規
      定外，並不需書面為之，兩造於92年5月底達成轉院之協
      議之事實，業經証人周宛石、証人石嘉玫於原審証述明確
      。
    被上訴人之妻雖否認有答應轉院之事實，惟查事後上訴人
      曾以存證信函對之催告履行，衡諸常情與經驗法則，倘上
      訴人存証信函內所記載之事實（答應轉院辦理復健之事實
      陳述）不實在，其在答覆給上訴人之存証信函內必會極力
      否認，以澄清事實，庶符常情，然查被上訴人在存証信函
      之覆函內對上訴人主張其妻有答應轉院之事實並不否認，
      亦未爭執，足証其有答應轉院之事實，亦徵證人周宛石、
      石嘉玫於本院所為之證述為實在。
    5.兩造間轉診協議，其契約必要之點應係在於轉診至「惠德
      醫院」辦理復健，亦即在何特定之醫院復健，此必要之點
      兩造已達成合意，至於復健相關之費用負擔及復健療程、
      病床及氧氣罩救護器材安排，應屬非必要之點，縱未談及
      ，亦無礙於轉診協議之成立。蓋以：
　  首查，復健費用本屬醫療費用之範疇，依原調解書之內容
      ，本即應由上訴人負擔，根本毋待協議。
　  次查，如何復健療程、病床及氧氣罩救護器材安排，乃屬
      復健執行之細節問題，且為專業問題，轉診後交由專業之
      「惠德醫院」安排、處理為已足，應非屬轉診協議之必要
      之點，縱轉診協議時未談及，亦得委由惠德醫院予以安排
      、處理，不至陷於無從執行轉診之情況，自無礙於轉診契
      約之成立，當非必要之點。
　  兩造間於轉診協議，既未對復健相關之費用負擔及復健療
      程、病床及氧氣罩救護器材安排等事宜為協商，足証該等
      事項，應非必要之點，故未談及，且依証人周宛石所証，
      被上訴人之妻答應當時並未附帶條件等語，益証該等事項
      ，應非必要之點，故未談及，亦未附帶條件，準此以言，
      原審認該等復健執行細節係屬轉診協議之必要之點，進而
      以此為由認系爭轉診協議不成立，自嫌誤會。
    6.綜上所陳，原審認兩造間轉診之協議對必要之點尚未達合
      意而為上訴人敗訴之判決，其判決尚嫌未當。
（二）有執行力之和解、調解，當事人仍可解除之：
　  1.依民事訴訟法第380條第2項規定：「和解有無效或得撤銷
      之原因者，當事人得請求繼續審判」，訴訟上和解，既可
      因其有無效或得撤銷之原因，而請求繼續審判，並非絕對
      不許主張無效或禁止撤銷，同理該和解如有得解除之原因
      ，自亦應准許其解除，加以訴訟上之和解其在法律上之性
      質，一方面為訴訟行為，另一方面為法律行為（行為競合
      說），不得僅著眼於其具有訴訟行為之一面，謂可聲請強
      制執行，而排除適用民法所規定之解除權之行使，因此訴
      訟上和解亦可由當事人解除之（參照石志泉著民訴法釋義
      第37 1頁），調解自應從同。
　  2.又最高法院73年度台上字第3192號判決之案例，亦採判決
      確定後發生解約事由，當事人可行使解除權之見解，可資
      參照，是本件調解，縱經核定而有執行力，於發生解除原
      因時，自得解除之。
    3.再自實體法上之法理言之，民事判決僅在確定雙方當事人
      之權利義務關係，並不在限制日後當事人行使實體法上之
      權利，例如給付買賣價金之義務經判決確定後，債務人不
      履行其給付價金之義務，債權人自得催告後對之解除契約
      ，不受既判力之約束，蓋以確定判決非在剝奪當事人實體
      上之權利義務，僅就言詞辯論終結前之事實依據法律確定
      雙方當事人之權利義務耳，而不及於其後發生之法律事實
      ，此乃法所當然。
　　4.另「訴訟上之和解，一面為私法上之法律行為，一面為公
      法上之訴訟行為，本於前者而成之契約，如具備解除之原
      因，依契約之一般原則，自得向他方表示解約，該項解除
      之效果，於該訴訟上之和解在公法上之所生之效力，不應
      有所影響」（司法院49年台（四九）令民字第０四五八號
      函釋，司法專刊第113期）。有執行名義之調解，基於同
      理，自應從同。
    5.「訴訟上之和解在法律上之性質，一方面為公法上之訴訟
      行為，另一方面為私法上之法律行為。其在訴訟上，當事
      人可以無效或得撤銷之原因請求繼續審判；在實體上有於
      給付不能等情事時，自亦可依法行使解除權」（司法院72
      年4月6日（七二）廳民字第０二三六號函復台高院）。基
      於同理，系爭有執行名義之調解，既有法定解除之原因，
      上訴人主張行使解除權，依法自屬有據。
（三）依國立成功大學醫學院附設醫院函覆本院稱：「依據病患
      於九十一年十月廿日至九十一年十二月廿七日之間之病歷
      紀錄，病患因缺氧性病變致四肢無力，全身股肉不自主抽
      搐，日常生活，包括進食、翻身、沐浴、上廁所等幾乎完
      全依賴他人，且氣切處傷口一直發炎、腫脹，故病患住院
      期間，雖然對簡單人、地、時、物之分辨為清楚，但有焦
      慮及憂慮之情況，判斷應不致心神喪失，但有可能達精神
      耗弱致不能處理自己事務之狀態」等語。準此，足証被上
      訴人當時之心神狀況僅對簡單之人、地、時、物得為清楚
      之分辨，但對於需較謹慎、綿密思考之法律行為則已失其
      處理之能力，則其就其損害賠償請求權之和解事宜，自欠
      缺謹慎、綿密思考之處理之能力，從而其自無健全授予他
      人代理權之行為能力，從而上開調解顯未經合法代理而難
      謂其合法有效，而被上訴人日後經相當期間之診療後，於
      兩造為系爭轉院協議時，業已回復其意識而具行為能力，
      其於証人周宛石前去洽詢轉診辦理復健時，其本人已同意
      轉院復健之意思，此情業據証人周宛石於本院到庭証述明
      確，乃其妻於兩造達成轉院之協議後迄至本件訴訟中，竟
      違反其本人之意思，不為辦理轉院復健，顯違反代理制度
      之本旨，應以本人之意思為準。
（四）上訴人並非不給付系爭債務，實係因被上訴人每月請款費
      用太過浮濫，且被上訴人復拒不配合辦理復健，上訴人催
      告後對之解除契約，誠非得已：
　  1.浮列費用部分：
　　91年4月28日至91年6月10日（期間共44天），浮列日用品
      及其他費用新台幣（以下同）30,000元、車資30,000元。
　　91年6月10日至91年6月30日（期間共20天），浮列日用品
      及其他費用25,000元、車資15,000元。
　　91年7月22日至91年8月19九日（期間共20天），浮列日用
      品及其他費用10,000元、車資9,000元。
　　91年8月19日至91年8月31日（期間共12天），浮列日用品
      及其他費用2,000元、車資2,500元。
　　91年9月4日兩造達成協議，由醫方每月10日給付病方家庭
      生活費25,000元，故上訴人91年9月10日醫方給付9月份之
      生活費25,000元，但9月底被上訴人又強索8月份之生活費
      25,000元。
　　91年11月11日虛列藥費7,000元。
　　91年12月3日虛列藥品雜費5,750元。
　　92年1月7日虛列藥品雜費5,647元。
　　92年2月10日虛列藥品雜費2,350元。
　　92年3月9日，查92年3月份被上訴人已轉入護理之家，根
      本不用再僱用看護工，蓋以護理之家收案對象即為生活起
      居無法自理之人，本身即已提供護理人員，其照護範圍包
      括提供生活上必要之身體照顧（例如餵食、翻身、身體清
      潔）、提供受照護人身體需要之飲食、提供必要之休閒活
      動，但被上訴人於92年3月9日，竟仍浮列看護費用25,000
      元，並浮列藥品雜費3,105元，始會造成爭執。
　　92年6月5日再浮列4月份看護費25,000元，自費23,800元
      。
　　92年6月5日重複虛列榮民醫院費用24,688元、自費32,500
      元。
　　醫方除已由廖恒輝醫師給付被上訴人1,200,000元之外，
      上訴人每月給付予被上訴人之款項如下：
　　(一)91年5月份100,000元。
　　(二)91年6月份170,000元。
　　(三)91年7月份85,000元。
　　(四)91年8月份150,000元。
　　(五)91年9月份130,000元。
　　(六)91年10月份133,350元。
　　(七)91年11月份95,500元。
　　(八)91年12月份100,000元。
　　(九)92年1月份110,000元。
　　(十)92年2月份120,000元。
　　(十一)92年3月份84,000元。
　　(十二)92年4、5、6月份230,530元。
　　(十三)92年7月份生活費25,000元。
　　(十四)92年8月份生活費25,000元。
　　(十五)92年12月15日提存311,458元。
　　以上平均每月需款10餘萬元，對上訴人實在負擔吃重，依兩
    造91年9月4日協議書及91年12月16日調解書內容觀之，上訴
    人所應負擔者應為生活費每月25,000元與醫療有關所必需之
    花費等2項費用，且需檢附收據為憑，但被上訴人方面浮列
    費用，未檢附收據，幾乎每次請款都是「整數」，虛浮不實
    。
　  2.被上訴人（之妻）拒不配合辦理轉院復健部分：
  　　由於被上訴人康復期間（迄至起居能自理為止），其生活
      費及相關醫療費用應由上訴人負擔，故被上訴人有否辦理
      「復健」？以及何時能起居自理？實與上訴人之上開義務
      息息相關。首查，兩造既於92年5月底達成轉院之協議，
      被上訴人自應配合履行之，其拒不履行，已屬違約。次查
      ，「行使權利履行義務，應依誠實信用方法」，此為民事
      上之大原則，被上訴人行使其權利（生活費、醫療費用請
      求權），自應依誠信原則，配合辦理復健，俾能早日康復
      ，並早日了結上訴人之負擔，庶符誠信原則，此對雙方亦
      均屬有利。乃被上訴人方面竟仗勢契約權利條款，拒不配
      合辦理轉院復健，不惟顯違誠信，且有以不正當方法阻礙
      契約所定期限屆期（民法第102條第2項）之嫌。被上訴人
      既有違約及違反誠信原則，經上訴人對之催告後仍不履行
      ，則上訴人予以解除契約，以維權益，無論依法依理依情
      言之，均屬適當。
（五）按訴訟上之和解，一方面為私法上之法律行為，一方面為
      公法上之訴訟行為，故有私法上可解除之原因發生時，自
      得為解除權之行使；此有最高法院49年度台上字第591號
      、84年度台上字第1959號判決要旨足資參照。而兩造雖曾
      就本件賠償事宜成立與訴訟上和解、民事確定判決有同一
      效力之調解，但於調解所約定之條件，發生違約不履行致
      生得解除之原因時，徵諸上揭要旨，仍非不能行使解除權
      ，應無置疑。次按訴訟上之和解，為訴訟法上之訴訟行為
      ，同時亦為私法上之法律行為，於和解成立後，因當事人
      不履行約定而有解除之原因時，固得為解除權之行使，但
      於和解筆錄中對其原有請求既已為捨棄，則依民法第737
      條和解有使當事人所拋棄之權利消滅之規定，自不得仍為
      原來法律關係之請求，最高法院58年度台上字第1470號亦
      著有判決要旨。故若訴訟上和解或與此有同一效力之調解
      ，因有解除事由致遭當事人之一方解除時，他方若有因此
      而使原有已撤回之告訴罹於告訴期間、原得行使之權利罹
      於消滅時效者，其刑事告訴權或民法上之請求權並不能回
      復而得復行主張。再衡諸誠信原則，當事人既與他方達成
      訴訟上和解或成立調解，則相關之約定自當誠信遵守、履
      行，若有因自己違約之事由使他方得以主張解除約定，此
      實乃可歸責於己之事由所致，相關原有之權利因法定期間
      之屆至所生不利益，自亦應由自己承擔，庶符公平。本件
      被上訴人有違約不履行原定條件之情形，業已陳明在卷，
      其因上訴人主張解除調解所成立之契約，若有受何等期間
      屆至所生失權效果之不利益，亦係可歸責於被上訴人之事
      由所致，當無不符公平原則可言。再者，依系爭解調書所
      載，被上訴人僅對訴外人廖恆輝有刑事告訴權，其係因廖
      恆輝同意賠償、始撤回對廖恆輝之告訴，廖恆輝並已依約
      給付約定之賠償金；被上訴人對上訴人並無任何告訴權可
      言，是以本件若經上訴人解除後，對被上訴人並無因此致
      告訴權罹於告訴期間而生不利益之情形。而解約前上訴人
      已依約給付之金額，之前已詳列於卷，至於解約後被上訴
      人若有持續發生之損害，則仍非不得自損害發生時起，按
      實際所受損害另依侵權行為或其他法律關係請求，對被上
      訴人亦無不利之影響。
三、證據：除援用第一審所提證據外，補提付款明細表1份、傳
    真請款單影本11份、空白委託照護契約書1份、簡章1份為證
    。
乙、被上訴人方面：
一、聲明：
（一）上訴駁回。
（二）第二審訴訟費用由上訴人負擔。
二、陳述：除與原判決記載相同者，茲引用之外，補稱：
（一）上訴人營新醫院因其醫師廖恒輝醫療過失，致被上訴人缺
      氧性腦病變全身癱瘓，生活起居無法自理，訴外人廖恒輝
      及上訴人在新營市調解委員會同意除賠償被上訴人1,200,
      000元外，並自91年8月10日起，每月10日給付被上訴人生
      活費25,000元，至被上訴人身體康復，生活起居得以自理
      為止，另外在上開期間，被上訴人至醫療院所之醫療費、
      藥費、病床費、看護費及必要之雜項開支，以收據為憑，
      由上訴人全部負擔，有卷附調解書可證之，該調解書並經
      本院核定，該調解筆錄即與確定判決有同一效力，有執行
      名義，查上訴人所主張，轉診至高雄惠德醫院之協議，係
      針對被上訴人之復健情形之協調，與執行名義所載賠償項
      目及賠償金額雖有關連，但非相同，是上訴人主張轉診至
      高雄惠德醫院之協議成立，因被上訴人違約，即有消滅或
      妨礙債權人請求之事由發生，已屬無據。
（二）被上訴人之妻徐李慧蘭於92年5月下旬，偕同其胞兄李昌
      信，至上訴人營新醫院請求給付92年3、4、5月份之費用
    ，院長夫人石嘉玫對被上訴人之妻提議將被上訴人轉診至
      高雄惠德醫院，被上訴人之妻未予答應，故當日只有協調
      而未達成協議，業經偕同之證人李昌信於原審供證在卷，
      如已達成協議，既然以前調解成立時立有調解書，若條件
      變更，或有重要協議，何以未立書面，況且當時上訴人之
      妻並非與被上訴人本人約定，僅與被上訴人之妻討論，而
      被上訴人之妻並無被上訴人之授權，何能代理被上訴人本
      人達成協議。而兩造當日未達成協議，上訴人之妻石嘉玫
      於隔幾天後，帶被上訴人之妻至高雄惠德醫院實地勘查高
      雄惠德醫院環境，經該醫院護士小姐介紹兩人床病房，當
      天也只看兩人床病房，未看通鋪，石嘉玫也說讓被上訴人
      進兩人床病房，然被上訴人之妻以其本人在後壁鄉民代表
      會服務，可利用上下班前後至嘉義探視被上訴人，只有二
      十分鐘車程，如果轉診至高雄市，要一個小時以上之車程
      ，探視不便，未予同意，說要回去問被上訴人意見，再過
      幾天，被上訴人之妻再去高雄惠德醫院查看，碰到該院護
      理長，向被上訴人之妻表示被上訴人有氣切，看護上有危
      險，二人病房不敢收，要住總間通舖，而一、二十人同住
      之通鋪，被上訴人之妻見通鋪人多聲雜，環境很差，反而
      會使被上訴人病情加重，且與石嘉玫所提議兩人病房有異
      ，故回絕上訴人轉診之提議，並未如上訴人所主張雙方已
      達成轉診至惠德醫院之協議，故上訴人提起本訴，並無理
      由。
（三）上訴人既欠被上訴人之生活費，亦欠被上訴人之看護費，
      外勞除固定薪水外，尚需負擔其伙食費、醫療費、藥費、
    病床費及雜項支出，被上訴人已依法聲請強制執行，本院
      92年度執字第36248號亦核發執行命令，上訴人提起本訴
      乃意圖阻撓執行而已，況每月生活費25,000元，乃固定應
      支付之費用，與轉診與否無關，上訴人亦未支付，且被上
      訴人病情並未改善，目前診斷為缺氧性腦病變、肌肉陣攣
      、四肢不自主活動、協調障礙、坐立不穩，須全日專人照
      護，轉診與否、轉診至何處，上訴人均應負擔被上訴人之
      醫療費、藥費、病床費及雜項支出，上訴人提起本訴實無
      理由，其同時履行之抗辯，亦非有據。被上訴人收到上訴
      人所寄第4769號存證信函後，於92年9月4日由被上訴人之
      妻李慧蘭以後壁郵局第331號存證信函答覆上訴人，副本
      寄台南縣醫師公會代表周宛石，其內容略以「有關貴台建
      議轉院復建事，因所推薦之復建之家，經實地參觀瞭解，
      院方不能照顧病患玉煥君之需要、看護，本人極樂意接受
      貴台轉薦醫院，祇要院方能切結玉煥君的病情轉好及呼吸
      困難隨時可解決，並負完全責任，敬告貴台體恤病患家屬
      ，行行好」等語，上訴人主張被上訴人接到其存證信函後
      ，並未表示反對意見，足見兩造已合意自92年6月1日轉院
      至高雄惠德醫院云云，實屬無稽。
（四）新營市調解委員會之調解筆錄，有關被上訴人復建處所並
      未明確約定，被上訴人正值壯年，受此折磨，痛不欲生，
      拖累家庭生計及家屬負擔，尤非金錢可以衡量，故總以對
      被上訴人最有利的復健處所及復健方法為首要考量，兼以
      被上訴人有氣切，呼吸不能阻斷為最起碼的要求，上訴人
      以被上訴人換過多家診所醫院，指摘被上訴人未考慮其負
      擔，拖延病情云云，按病情拖得越久，復原機會越渺茫，
      被上訴人豈有以自己身體健康前途，浪費上訴人醫藥費之
      理，上訴人履行債務實有違反民法第219條所規定之誠實
      信用原則。上訴人所指定之惠德醫院，病床是通舖眾人房
      ，並非2人房，且無氧氣罩救護器材，無法照顧氣切病患
      ，被上訴人自不能接受，而有關雙方之商談，被上訴人之
      妻偕同至高雄惠德醫院瞭解，均係評估階段，兩造意思表
      示尚未一致，亦無書面文件，更無被上訴人之授權書或委
      託書，上訴人主張雙方已合意，被上訴人違約不履行，提
      起債務人異議之訴，請求撤銷強制執行程序，實無理由。
      而依據上訴人所舉的證人林麗惠於原審之證述內容，可見
      被上訴人尚未決定是否至惠德醫院復健，且該惠德醫院只
      補充體重機而已，並無氣切救護材料，於被上訴人病情無
      補；又證人李昌信於原審所證述「當時並未談轉院的事，
      只是提到那家醫院比較適合」等語之內容可知，上訴人雖
      主張當天被上訴人的代理人有同意轉院，所以上訴人才有
      答應給付3、4、5月份的費用云云，並不實在，況且3、4
      、5月份的費用，上訴人本應給付，與轉診與否無關，更
      無對價關係，不得混為一談；至於上訴人所舉證人周宛石
      雖附和上訴人之主張，證稱當時被上訴人之太太有答應到
      高雄惠德醫院復健云云，惟被上訴人之妻並未同意，被上
      訴人之妻是說去看過之後，再作決定，蓋事關重大，尤以
      被上訴人有氣切，隨時有危險，豈有貿然當日即同意之理
      ，且被上訴人之妻無被上訴人之授權，亦無委託書，亦未
      問過被上訴人，更無書面同意文件，證人顯把協調誤為協
      議，不足為被上訴人不利之認定；至於證人石嘉玫係上訴
      人之夫人，與上訴人有配偶關係，也附和上訴人主張被上
      訴人之太太及哥哥同意云云，證人偏袒上訴人，自在意中
      ，不足採信；另轉診與否，要經多方評估，也要看被上訴
      人的病歷及資料，更要看轉診醫院的儀器設備適不適合，
      茲事體大，豈有5月底談一次即決定6月1日轉診的可能，
      上訴人之主張及上開證人所言，顯與常情有違，不足採信
      。
（五）按當事人互相表示意思一致者，無論其為明示或默示，契
      約即成立，當事人對於必要之點，意思一致，而對於非必
      要之點，未經意思表示者，推定其契約為成立，關於該非
      必要之點，當事人意思不一致時，法院應依其事件之性質
      定之，民法第153條定有明文。本件兩造間轉診之重點，
      在於被上訴人之復健，而就復健相關事宜，包括費用負擔
  　　及如何復健療程，均無談及，兩造就轉診相關必要之點，
      即復健相關之費用負擔及被上訴人為氣切病患，如何復健
      療程、病床、氧氣罩救護材料安排，均未談及，遑論意思
      表示一致，故當時僅係評估階段，意思表示尚未一致，上
      訴人主張轉診契約已成立，自屬無據；上訴人上訴意旨主
      張兩造已達轉診之協議，並謂至於復健相關之費用負擔及
      復健療程、病床及氧氣罩救護器材安排，應屬非必要之點
    ，縱未談及，亦無礙於轉診協議之成立云云，視被上訴人
      之生命如無物，其上訴無理由甚明。
三、證據：除援用第一審所提證據外，補提行政院勞工委員會92
    年6月10日勞職外字第0920563091號函影本1份、監護工契約
    影本1份、中友人力仲介有限公司費用明細表影本1份、外籍
    監護工護照及出境登記表影本各1份為證。
丙、本院依職權調閱本院92年度執字第36248號損害賠償強制執
    行事件卷宗。
    理  由
一、本件上訴人即原審原告起訴主張：兩造前因醫療糾紛，曾於
    91年12月16日經台南縣新營市調解委員會以91年刑調字第65
    號調解成立，調解內容為訴外人廖恆輝願給付被上訴人1,20
    0,000元，作為給付被上訴人因醫療糾紛事件身體受傷之慰
    問費用，又對於被上訴人醫療受傷部分，上訴人願自91年8
    月10日起，每月10日給付25,000元予被上訴人，直至被上訴
    人身體康復，生活起居得以自理為止，另被上訴人自調解成
    立日起至身體康復止之期間，至各醫療院所就診缺氧性腦病
    變所造成之全身癱瘓所需之醫療費、藥費、病床費、看護費
    及必要性之雜項開支（以上費用均以收據為憑），由上訴人
    全部負擔等情，該調解內容並經本院核定，與確定判決有同
    一效力，被上訴人並於92年10月20日以上開調解書為執行名
    義，向本院民事執行處聲請對上訴人為強制執行，聲請執行
    債權金額為311,458元，並經本院以92年度執字第36248號案
    件受理在案，而兩造雖成立上開調解，然為使被上訴人能進
    行有效之復健，兩造曾另於92年5月底，協議被上訴人應自9
    2年6月1日起轉院至高雄惠德醫院辦理復健，惟事後被上訴
    人卻違約不履行，經上訴人一再催告，被上訴人卻仍拒不履
    行，一再違約，上訴人乃於92年10月9日，依據民法第254條
    之規定，以高雄地方法院郵局第000000-0號存證信函，通知
    被上訴人解除兩造前於91年12月16日在台南縣新營市調解委
    員會所成立之91年刑調字第65號調解協議，而上開調解書，
    雖有訴訟法上之效力，然其於實體法上，仍為和解契約之法
    律性質，如具備有解除契約之情事，契約當事人之一方仍得
    主張解除契約，另按執行名義成立後，如有消滅或妨礙債權
    人請求之事由發生，債務人得於強制執行程序終結前，向執
    行法院對債權人提起異議之訴，強制執行法第14條第1項定
    有明文，兩造間之調解協議既經解除，被上訴人依據上開調
    解書所為強制執行之請求，即有消滅或妨礙債權人即被上訴
    人請求之事由發生，本院92年度執字第36248號強制執行事
    件之執行程序自應予撤銷等語。
二、本件被上訴人即原審被告則抗辯：兩造於91年12月16日所成
    立台南縣新營市調解委員會91年刑調字第65號調解書，其內
    容係載明上訴人應負擔被上訴人至醫療院所之醫療費、藥費
    、病床費、看護費及必要之雜項開支，且該調解書已經本院
    核定，與確定判決有同一效力，有執行名義，至於上訴人所
    主張，兩造曾有被上訴人轉診至高雄惠德醫院之協議，係針
    對被上訴人之復健情形之協調，與執行名義所載賠償項目及
    賠償金額雖有關連，但非相同，是上訴人主張轉診至高雄惠
    德醫院之協議成立，因被上訴人違約，即有消滅或妨礙債權
    人請求之事由發生，已屬無據；再被上訴人之妻徐李慧蘭曾
    於92年5月下旬，偕同其胞兄李昌信，至上訴人處請求給付9
    2年3、4、5月份之費用，院長夫人石嘉玫曾對被上訴人之妻
    提議將被上訴人轉診至高雄惠德醫院，被上訴人之妻未予答
    應，故當日只有協調而未達成協議，如已達成協議，既然以
    前調解成立時立有調解書，若條件變更，或有重要協議，何
    以未立書面，況且當時上訴人之妻並非與被上訴人本人約定
    ，僅與被上訴人之妻討論，而被上訴人之妻並無被上訴人之
    授權，何能代理被上訴人本人達成協議，故兩造當日未達成
    協議，上訴人之配偶石嘉玫於隔幾天後，帶被上訴人之妻至
    高雄惠德醫院實地勘查，經該醫院護士小姐介紹兩人床病房
    ，當天也只看兩人床病房，未看通鋪，上訴人之配偶石嘉玫
    也說讓被上訴人進兩人床病房，然被上訴人之妻以其本人在
    後壁鄉民代表會服務，可利用上下班前後至嘉義探視被上訴
    人，只有二十分鐘車程，如果轉診至高雄市，要一個小時以
    上之車程，探視不便，未予同意，說要回去問被上訴人意見
    ，再過幾天，被上訴人之妻再去高雄惠德醫院查看，碰到該
    院護理長，向被上訴人之妻表示被上訴人有氣切，看護上有
    危險，二人病房不敢收，要住通舖總間，一、二十人同住之
    通鋪，被上訴人之妻見通鋪人多聲雜，環境很差，反而會使
    被上訴人病情加重，且與石嘉玫所提議兩人病房有異，故回
    絕上訴人轉診之提議，並未如上訴人所主張雙方已達成轉診
    至惠德醫院之協議，因此，上訴人主張解除契約，並無所據
    ，故上訴人以兩造間所協議之調解書執行名義成立後，有消
    滅或妨礙債權人請求之事由發生，而提起本件債務人異議之
    訴，並無理由等語。
三、查上訴人主張兩造前因醫療糾紛，曾於91年12月16日經台南
    縣新營市調解委員會以91年刑調字第65號調解成立，調解內
    容為訴外人廖恆輝願給付被上訴人1,200,000元，作為給付
    被上訴人因醫療糾紛事件身體受傷之慰問費用，又對於被上
    訴人醫療受傷部分，上訴人願自91年8月10日起，每月10日
    給付25,000元予被上訴人，直至被上訴人身體康復，生活起
    居得以自理為止，另被上訴人自調解成立日起至身體康復止
    之期間，至各醫療院所就診缺氧性腦病變所造成之全身癱瘓
    所需之醫療費、藥費、病床費、看護費及必要性之雜項開支
    （以上費用均以收據為憑），由上訴人全部負擔等情，該調
    解內容並經本院核定，嗣被上訴人並於92年10月20日以上開
    調解書為執行名義，向本院民事執行處聲請對上訴人為強制
    執行，聲請執行債權金額為311,458元，並經本院以92年度
    執字第36248號案件受理在案之事實，有上訴人所提出台南
    縣新營市調解委員會91年刑調字第65號調解書影本一份在原
    審卷為證，且為被上訴人所不否認，又經本院調閱本院92
    年度執字第36248號強制執行卷核閱屬實，自可信為真實。
    至於上訴人雖主張依據國立成功大學醫學院附設醫院函覆本
    院有關被上訴人於91年10月20日至91年12月27日間之精神狀
    況，可能達精神耗弱致不能處理自己事務之狀態，因此被上
    訴人自無可能合法授權其妻代理被上訴人與上訴人成立上開
    調解云云；惟查，依卷附國立成功大學醫學院附設醫院93年
    10月18日（九三）成附醫醫字第一一一００號函所載，雖可
    認被上訴人於上開期間生活起居幾乎全依賴他人，然其對簡
    單人、地、時、物之分辨既為清楚，且於本件訴訟中尚且主
    張上訴人應依上開調解內容履行義務，足徵被上訴人於上開
    就醫期間非無授權其妻代理被上訴人與上訴人成立上開調解
    之健全意思能力，又國立成功大學醫學院附設醫院前揭函固
    謂被上訴人有可能達精神耗弱致不能處理自己事務之狀態，
    但其既稱有可能，顯亦屬不確定之推測之詞，自難憑此遽認
    被上訴人於調解時，係無健全授與他人代理權之行為能力之
    人，從而，上訴人主張上開調解未經合法代理而難謂有效云
    云，則尚不足採信，在此先予敘明。
四、按經法院核定之鄉鎮市公所調解委員會之民事調解，與民事
    確定判決有同一之效力，經法院核定之鄉鎮市公所調解委員
    會之刑事調解，以給付金錢或其他代替物或有價證券之一定
    數量為標的者，其調解書具有執行名義。鄉鎮市調解條例第
    24條第2項定有明文。是經法院核定之鄉鎮市公所調解委員
    會之調解，有訴訟法上之一定效力，即民事調解，與確定判
    決相同有既判力，而刑事調解，則有執行力；又上開依鄉鎮
    市調解條例所規定由鄉鎮市公所調解委員會之調解，雖在訴
    訟法上有一定之效力，但此項效力應僅及於和解成立前之事
    實，和解成立後之新事實，自應不受訴訟法上效力之拘束，
    況調解在實質上仍屬雙方當事人以終止爭執為目的而互相讓
    步所為之合意，與民法第736條所規定和解係當事人約定互
    相讓步，以終止爭執或防止爭執發生之契約相符，故其在實
    體法上，應認為具有私法上和解契約之效力，故上開調解，
    既在私法上為和解契約，則在和解契約成立後，如有發生民
    法上解除原因者，當事人仍得行使其解除權；故鄉鎮市公所
    調解委員會之調解，如於成立後發生有民法上解除之原因，
    經解除權人行使其解除權者，其實體法上和解契約之效力，
    即因之而消滅，但原調解在訴訟法上之效力，並非當然喪失
    ，若當事人之一方據以聲請強制執行，則對造人即得主張執
    行名義成立後（即調解成立後）有消滅或妨礙債權人請求之
    事由發生（即解除權之行使），而依強制執行法第14條第1
    項規定，提起債務人異議之訴，合先敘明。是本件上訴人以
    被上訴人所據以聲請本院民事執行處強制執行之執行名義即
    台南縣新營市調解委員會91年刑調字第65號調解書，於執行
    名義成立後新發生有解除契約事由，據而主張解除該調解，
    並提起本件債務人異議之訴，其訴訟上之主張並非無據。然
    因被上訴人否認兩造間之上開調解有解除事由之存在，因此
    ，本件應論究者，係上訴人所主張和解契約之解除契約事由
    是否存在，上訴人能否據之而行使契約解除權。
五、而上訴人主張和解契約之解除事由存在，係以兩造於91年12
    月16日所成立之台南縣新營市調解委員會之調解，僅約定上
    訴人應負擔被上訴人「康復期間」所有醫療費用、藥費、病
    床費、看護費及必要性雜項開支之義務，然該調解成立後，
    被上訴人是否辦理復健？其就醫之醫院是否有能力為被上訴
    人辦理復健？有無完善規劃？復健期間需時多久？以上事項
    均與上訴人於被上訴人復健期間支付醫療等一切費用之義務
    息息相關，然因調解時並未對被上訴人辦理復健之醫院詳為
    評估規劃並為協議議定以資信守，致使被上訴人並未積極復
    健，甚且經常更換醫院，流離於醫院之間，無法做整體系統
    性之復健，為使能早日康復，兩造始會於92年5月底協議，
    約定被上訴人應於92年6月1日轉診至高雄惠德醫院復健，此
    後續協議係基於前調解書協議內容之基礎為後續的補充協議
    ，以議定被上訴人辦理復健之醫院，此2次協議均係同一事
    件之協議，其內容應屬同一和解契約，故被上訴人自應遵守
    ，然被上訴人竟未依據協議內容履行，轉診至高雄惠德醫院
    ，經上訴人屢次催促，仍不履行，故被上訴人自已構成違約
    ，上訴人即得解除契約等語。然查：
  1.就上訴人主張與被上訴人間有達成轉診至高雄惠德醫院之協
    議部份，業據被上訴人否認在卷。
  2.上訴人雖以證人周宛石、石嘉玫、林麗惠之證詞，證明兩造
    已達成轉診至高雄惠德醫院之協議等語。然依據證人周宛石
    到庭證稱，其在醫師公會擔任醫療病患關係之處理，處理有
    關醫療糾紛事宜，於92年5月下旬，至上訴人醫院處理事情
    ，因剛好碰到被上訴人之配偶徐李慧蘭及徐李慧蘭之兄長李
    昌信至上訴人處談問題，因此證人即協助處理，而當天被上
    訴人之配偶徐李慧蘭是到上訴人處要求上訴人依據調解書給
    付，因為上訴人之配偶石嘉玫認為有一些請求並不合理，所
    以跟被上訴人之家人再協商，後來就逐項金額協商確定，上
    訴人答應第二天要匯款予被上訴人，後來石嘉玫就另外提議
    說有認識成大教授對復健很有研究，是否被上訴人由該成大
    教授作復健，當時李昌信說這樣也不錯，徐李慧蘭則說要回
    去詢問被上訴人，後來證人建議醫療部份要聽專業人士建議
    ，上訴人也是為了被上訴人之健康著想等語，徐李慧蘭就同
    意，當天是給付之金額談好之後，才談到復健之問題，這二
    件事情彼此沒有關連，被上訴人之配偶徐李慧蘭說要先看看
    醫院之環境，幾天之後，徐李慧蘭單獨至上訴人處談復健之
    問題，徐李慧蘭當時有同意要轉院，但隔幾天，上訴人又打
    電話給證人稱徐李慧蘭又不同意了等語（見本院93年12月17
    日準備程序筆錄），被上訴人之配偶有說了一句話，並有說
    惠德醫院的環境不好等語（見原審92年12月2日言詞辯論筆
    錄）；依據證人周宛石之上開證述內容，上訴人於92年5 月
    下旬向被上訴人之配偶提議轉診至高雄惠德醫院復健，係兩
    造於協議醫療費用給付完成後，上訴人之配偶石嘉玫另行建
    議將被上訴人轉診至高雄惠德醫院復健，與原來之醫療費用
    給付並無關連，因此並非因被上訴人家屬與上訴人達成轉診
    協議，而上訴人方給付金錢予被上訴人，又被上訴人之配偶
    徐李慧蘭雖曾同意上訴人配偶之建議，但仍強調要看高雄惠
    德醫院之環境，才能決定，後來亦係因被上訴人之配偶認為
    高雄惠德醫院之環境不佳，才不同意轉診，顯見被上訴人之
    配偶徐李慧蘭於與上訴人之配偶石嘉玫商議當時，被上訴人
    之配偶並未確定同意轉診，仍需看過高雄惠德醫院之環境後
    ，才能決定。
  3.證人石嘉玫亦證述，92年5月底協議，有討論適不適合作轉
    診這個動作，後來被上訴人之配偶徐李慧蘭之兄長當場表示
    同意，之後被上訴人之配偶徐李慧蘭也同意，之後約5月底
    的星期六有請被上訴人配偶與證人一起至高雄惠德醫院，並
    有通知高雄惠德醫院留一位專人解說，高雄惠德醫院之林副
    院長也有說要到嘉義基督教醫院看被上訴人是否適合轉診等
    語（見原審92年12月2日言詞辯論筆錄）；證人即高雄惠德
    醫院之副院長林麗惠亦證述92年5月份，上訴人之配偶石嘉
    玫曾與被上訴人之家屬至高雄惠德醫院，被上訴人之家屬曾
    提出缺乏一個床上體重機，家屬說他們還要作考慮，後來惠
    德醫院之員工柯夙喻有跟被上訴人家屬連絡，由柯夙喻至嘉
    義榮民醫院看過被上訴人，柯夙喻有跟被上訴人之家屬通過
    電話，說病患可以轉到護理之家照護，證人也有跟家屬連絡
    ，但家屬並沒有給確定答案，當時都沒有正式的簽照護契約
    等語（見原審93年2月17日言詞辯論筆錄）；依據上開證述
    內容，上訴人之配偶石嘉玫當時是與被上訴人之配偶討論適
    不適合將被上訴人作轉診之動作，而被上訴人配偶之同意，
    應係同意就是否適合進行轉診為評估，否則兩造不會於後續
    一同至高雄惠德醫院訪視照護環境，且當時並未立即簽定照
    護契約，且被上訴人家屬當時向高雄惠德醫院人員表示還要
    作考慮，又高雄惠德醫院派員至嘉義基督教醫院進行是否轉
    診之評估，被上訴人之家屬一直未給確定之答案。
  4.另上訴人就被上訴人所陳述當時只看高雄惠德醫院之二人病
    床，並未看通舖病床，且上訴人之配偶石嘉玫係承諾讓被上
    訴人住進二人之病房，而高雄惠德醫院卻告知被上訴人之家
    屬，因被上訴人有氣切、呼吸中斷的問題，必須先住通舖病
    床一段期間才能移至單人病房之事實並不否認，又對被上訴
    人之配偶在後壁鄉民代表會服務，可利用上下班前後至嘉義
    探視被上訴人，只有二十分鐘車程如果轉診至高雄市，要
    一個小時以上之車程，探視不便之事實亦不爭執；而病人於
    醫院所住之病房環境、等級及家屬之探視方便與否，均係病
    人考量是否入住醫療之重要考量因素，尤其是如被上訴人之
    病情狀況，依據本院函詢被上訴人所曾經住院治療之國立成
    功大學醫學院附設醫院、行政院國軍退除役官兵輔導委員會
    嘉義榮民醫院，各陳述被上訴人因缺氧性腦病變，致四肢無
    力、全身肌肉不自主抽搐、日常生活包括進食、翻身、沐浴
    、上廁所幾乎依賴他人，且氣切處一直發炎，腫脹；又被上
    訴人因疑發生缺氧性腦病變，以致遺有四肢無力、顯著肌陣
    攣，經氣管造瘺術後長期放置氣切管，意識清醒可以表達，
    藉由特殊方法可以發聲及簡短溝通，偶有發生全身抽搐現象
    ，大小便失禁之情，有國立成功大學醫學院附設醫院93年10
    月18日（九三）成附醫醫事字第11100號函、行政院國軍退
    除役官兵輔導委員會嘉義榮民醫院94年2月15日嘉醫行字第
    940000401號函在卷可據，須長期住院復健，其住院病房品
    質、家屬探視是否方便，更是考量重點，除非上訴人所推薦
    之高雄惠德醫院，確能治癒被上訴人之疾病或能致被上訴人
    之病情確有好轉之可能，而這部分上訴人並未提出證明；況
    且依據上開國立成功大學醫學院附設醫院、行政院國軍退除
    役官兵輔導委員會嘉義榮民醫院之來函，可知被上訴人均持
    續住院治療，故除非高雄惠德醫院所提供之住院治療，環境
    、醫療品質均較上開醫院為佳，否則被上訴人何必犧牲家人
    探視之便利性、病房品質等因素，而於上訴人提議之初，未
    經訪視高雄惠德醫院之醫療環境，即同意轉院，顯與常情不
    符；因此，上訴人主張被上訴人於至高雄惠德醫院訪視前，
    兩造即已達成轉院之協議等語，尚無所據。
  5.至於上訴人主張其曾與被上訴人協議轉院事宜，且舉證人周
    宛石之證詞為據。然被上訴人之病情，已如前述，被上訴人
    能否與上訴人之配偶及證人周宛石確實溝通轉診事宜，並非
    無疑，況且，依據證人周宛石之證詞，當時是告知被上訴人
    ，如果能夠轉診可以治好被上訴人之病，被上訴人即可以重
    新從事很多活動等語，則以被上訴人之立場而言，如果轉診
    即能夠治好，當然希望轉診，但是否真能如此，則有疑問；
    又上開協議過程，就上開轉診後在高雄惠德醫院所住之病房
    、細節，均未論及，亦據證人周宛石證述在卷（見本院93
    年12月17日準備程序筆錄）；因此，證人周宛石證述上訴人
    之配偶、證人周宛石與被上訴人會面，被上訴人有同意轉診
    等情，應僅係因為被上訴人聽到證人周宛石、上訴人之配偶
    告知轉診將有助於被上訴人之病情，而願意接受上訴人之配
    偶所提轉診之建議，但並非即與上訴人達成轉診之協議，否
    則以被上訴人當時之情況，幾乎係在病床上無法動作，如果
    已達成協議，為何當時或事後一直未告知被上訴人家屬，而
    約定一同至被上訴人病房處確認，又依據卷附行政院國軍退
    除役官兵輔導委員會嘉義榮民醫院94年2月15日嘉醫行字第
    940000401號函所載，被上訴人之轉診，除了運送車輛外，
    必須注意中途維持呼吸道通暢、抽痰，及其他可能發生之意
    外，又被上訴人是否有轉診意願，並不知情等語，可見被上
    訴人之轉診並非可隨意為之，而如果真如上訴人所陳述，已
    經與被上訴人達成轉院之協議，何以被上訴人或其家屬並未
    告知被上訴人之治療醫師，使治療醫師得以為準備或建議；
    因此，上訴人主張被上訴人已與上訴人達成轉院之協議，亦
    無所據。
  6.至於高雄惠德醫院副院長林麗惠於原審證稱認知病患已經答
    應住進高雄惠德醫院護理之家等語（見原審93年2月17日言
    詞辯論筆錄），證人石嘉玫證述被上訴人之配偶同意將被上
    訴人轉診等語（見原審92年12月2日言詞辯論筆錄），既與
    上開論述不符，僅係證人個人主觀之認知，自不能認為兩造
    間確實有轉診協議存在之事實。
  7.按契約必須當事人對於必要之點互相表示意思一致，契約方
    能謂已成立，民法第153條定有明文；而依上所述，被上訴
    人及其配偶就轉診之重要事項，如轉診是否真有利於被上訴
    人之病情，被上訴人轉診後所居住之病房等級、轉診醫院之
    醫療、環境品質、家屬探視照顧是否方便等，被上訴人之家
    屬均尚在進行評估中，又被上訴人及被上訴人之配偶，僅是
    接受上訴人所提轉診至高雄惠德醫院之建議，而同意進行轉
    診之訪視評估，顯示兩造就轉診協議之必要之點，尚未達成
    一致，否則如謂對上訴人之轉診提議為同意，即認兩造已達
    成協議，則將來被上訴人如何再能與上訴人就本件被上訴人
    之治療問題為協商，因為只要同意上訴人之某些建議，就必
    須被要求履行，顯不合理；故上訴人主張兩造間曾有被上訴
    人於92年6月1日轉診至高雄惠德醫院之協議存在，即不可信
    。
  8.而兩造間既未有轉診之協議存在，則上訴人主張被上訴人未
    依上開協議為履行，已有給付遲延之情事，又經上訴人定相
    當期限催告，仍不履行，依據民法第254條規定解除91年12
    月16日經台南縣新營市調解委員會以91年刑調字第65號調解
    成立之和解契約，並主張被上訴人所據以聲請本院92年度執
    字第36248號案件強制執行之執行名義有消滅或妨礙債權人
    即被上訴人請求之事由存在，而提起本件債務人異議之訴，
    即無所據，應予駁回。
六、至於上訴人另主張被上訴人所據以請求本院92年度執字第36
    248號案件強制執行之債權有浮濫、不實，被上訴人行使權
    利有違誠信原則等情。然執行名義成立後，如有消滅或妨礙
    債權人請求之事由發生，債務人得於強制執行程序終結前，
    向執行法院對債權人提起異議之訴。如以裁判為執行名義時
    ，其為異議原因之事實發生在前訴訟言詞辯論終結後者，亦
    得主張之。執行名義無確定判決同一之效力者，於執行名義
    成立前，如有債權不成立或消滅或妨礙債權人請求之事由發
    生，債務人亦得於強制執行程序終結前提起異議之訴。強制
    執行法第14條第1項、第2項定有明文。因此，債務人提起債
    務人異議之訴，以有上開事由為限，至於執行程序進行中，
    就債權人聲請範圍是否為執行名義範圍所及，即解釋執行名
    義之執行範圍部分，要非債務人異議之訴所能救濟，應由債
    務人依強制執行法第12條第1項所規定聲明異議之程序為之
    ，因此，上訴人即本院92年度執字第36248號案件債務人主
    張債權人即被上訴人所提出之請款單據有浮濫、不實之情事
    ，則就被上訴人於上開強制執行事件聲請執行之債權金額，
    是否逾執行名義範圍，應由上訴人於上開執行程序中循聲明
    異議之程序救濟，其提起本件債務人異議之訴，即依法無據
    。又誠信原則乃斟酌事件之特別情形，衡量雙方當事人之利
    益，使其法律關係臻於公平妥當之一種法律原則。茲參兩造
    於調解時約定被上訴人自調解成立日起至身體康復止之期間
    ，至各醫療院所就診缺氧性腦病變所造成之身體癱瘓所需之
    醫療費、藥費、床費、看護費及必要性之雜項開支（以上費
    用均以收據為憑），由上訴人全部負擔，則兩造就被上訴人
    得請求之項目已有明確約定，且須以收據為憑，因此，被上
    訴人執該調解書為執行名義，聲請強制執行，於執行名義範
    圍內之債權金額，係屬權利之正當行使，逾執行名義範圍之
    金額，本無強制執行請求權，而此亦應由執行法院依職權為
    審核，尚難憑此遽謂被上訴人行使權利，有違誠信原則。是
    以上訴人主張被上訴人聲請強制執行之債權金額，浮濫不實
    ，違反誠信原則，上訴人得據此拒絕給付，並提起債務人異
    議之訴，亦無所據。
七、綜上所述，本件上訴人主張上開解除和解契約等情為不足採
    ，被上訴人之抗辯為可信，是則上訴人執此主張提起債務人
    異議之訴，請求撤銷本院92年度執字第36248號強制執行事
    件之執行程序，自屬無據，不應准許。原審為上訴人敗訴之
    判決，並無不合。上訴意旨指摘原判決不當，求予廢棄改判
    ，為無理由，應予駁回。
八、本件判決之基礎已臻明確，兩造其餘之攻擊防禦方法及舉證
    ，核與判決無影響，毋庸一一論列，附此敘明
九、據上論結，本件上訴為無理由，依民事訴訟法第436條之1第
    3項、第449條第1項、第78條，判決如主文。
中　　華　　民　　國　　94　　年　　6　　月　　21　　日
                  民事第三庭    審判長法　官　張季芬
                                      法　官　蔡孟珊
                                      法　官　陳杰正
以上正本證明與原本無異。
本判決不得上訴。
中　　華　　民　　國　　94　　年　　6　　月　　21　　日
                                書記官　林賢慧
